臺灣屏東地方法院刑事判決　　　　　　　96年度訴緝字第22號
公　訴　人　臺灣屏東地方法院檢察署檢察官
被　　　告　甲○○
　　　　　　　　　　現於臺灣屏東看守所羈押中
上列被告因偽造有價證券案件，經檢察官提起公訴（93年度偵字
第853 號），被告於準備程序中先就被訴事實為有罪之陳述，本
院合議庭裁定改依簡式審判程序審理，判決如下：
    主  文
甲○○行使偽造之有價證券，處有期徒刑壹年拾月。扣案之偽造
舊版壹仟元紙鈔拾伍張沒收。
    事  實
一、甲○○於民國93年2 月2 日前某日，以不詳管道取得偽造之
    已於91年7 月1 日停止流通，惟仍可向銀行兌換為新版紙幣
    ，仍具有表彰一定價值之權利之舊版新臺幣（下同）1 千元
    紙幣共15張之有價證券（流水編號分別為DP909062FU號3 張
    、DP602579JW號3 張、DN464770HX號4 張、EL028146FW 、D
    N837145JV、DP909061FU、C R954923AY 、CR428555HV號各1
    張），其明知該15張1 千元紙幣係偽造之舊版紙鈔，竟仍基
    於行使偽造有價證券之犯意，於93年2 月2 日10時許，持前
    開舊版紙鈔至屏東縣屏東市○○路43號之臺灣銀行屏東分行
    ，將該偽造紙鈔交予銀行行員顏文玲，要求兌換為新版千元
    紙幣而行使之，嗣經顏文玲發現甲○○交付之上開舊版紙鈔
    係偽造紙幣而報警當場查獲，並扣得偽造之舊版1 千元紙鈔
    15張。
二、案經屏東縣警察局屏東分局報告臺灣屏東地方法院檢察署檢
    察官偵查起訴。
    理  由
一、被告甲○○於本院準備程序中先就上開犯罪事實為有罪之陳
    述，且所犯係死刑、無期徒刑、最輕本刑為3 年以上有期徒
    刑以外之罪，經本院合議庭依刑事訴訟法第273 條之1 第1
    項之規定，裁定由受命法官1 人獨任進行簡式審判程序，合
    先敘明。
二、上開犯罪事實，業據被告於本院審理時供認不諱，核與證人
    顏文玲於警詢及偵查中證述之情節相符（參見警卷第7 頁、
    偵卷第17至18頁），且有臺灣銀行屏東分行截留偽造變造仿
    造新臺幣通報單1 紙（警卷第8 頁）、臺灣銀行屏東分行96
    年5 月28日屏東出密字第09600049981 號函1 紙（本院96年
    度訴緝字第22號卷第42頁）及偽造之舊版千元紙鈔正反面影
    本各15張在卷可稽，並有上開偽造舊版千元紙鈔15張扣案可
    資佐證。又扣案之舊版千元紙鈔15張，經本院勘驗結果如下
    ：該舊版千元偽鈔之共通特徵為紙質粗糙，印刷技術模糊，
    色澤不均，蔣中正圖樣中領子部分觸感平滑，無立體感，此
    外，流水編號DP602579JW號3 張紙鈔及流水編號DN464770HX
    號4 張紙鈔之浮水印暗記模糊不清且無防偽線；又流水編號
    DP909062FU號3 張紙鈔之流水印記非蔣中正圖樣，且鈔券背
    面防偽線未隱藏，肉眼即可見到線條；流水編號DN837145JV
    、DP909061FU、CR428555HV號紙鈔各1 張之浮水印暗記非蔣
    中正圖樣且自鈔券正面無法透視防偽線，鈔券背面防偽線未
    隱藏，肉眼即可見到線條；流水編號EL028146FW號紙鈔1 張
    無浮水印暗記及防偽線；流水編號CR954923AY號紙鈔1 張之
    浮水印暗記及防偽線均模糊不清等情，有本院93年12月16日
    勘驗筆錄及上開紙鈔照片可參（本院93年度訴字第872 號卷
    第17至39頁），足見上開千元紙鈔15張確係偽造之舊版千元
    紙鈔無訛。綜上所述，足認被告之自白確與事實相符，應可
    採信。本件事證明確，被告犯行堪以認定，應依法論科。
三、論罪科刑
  (一)按行為後法律有變更者，適用行為時之法律。但行為後之法
    律有利於行為人者，適用最有利於行為人之法律，刑法第2
    條第1 項定有明文。茲因本件論罪科刑所適用刑法第33條第
    5 款關於法定罰金刑下限之規定，業於94年2 月2 日以華總
    一義字第09400014901 號令修正公布，並自95年7 月1 日起
    施行，修正後刑法第33條第5 款規定「罰金：新臺幣1 千元
    以上，以百元計算之」，與修正前刑法第33條第5 款規定「
    罰金：1 元以上」不同。經比較新舊法結果，新法之罰金刑
    下限業已提高，此部分以修正前之刑法規定較有利於被告，
    故依刑法第2 條第1 項前段規定，本案關於法定刑罰金部分
    ，自應適用行為時之法律即修正前刑法第33條第5 款規定。
  (二)核被告所為，係犯刑法第201 條第2 項之行使偽造之有價證
    券罪。爰審酌被告之素行尚可，有卷附臺灣高等法院被告前
    案紀錄表可參，因一時貪念，竟持偽造之舊版千元紙鈔至臺
    灣銀行屏東分行欲兌換現行新版千元紙鈔，以供己花用，危
    害臺灣銀行屏東分行審核舊版紙鈔兌換新鈔之正確性，惟因
    銀行行員及時發現，而未生實際損害，又行使之偽造舊版紙
    鈔僅15張，數量非多，犯罪情節尚非重大，且犯後坦認犯行
    ，態度尚可等一切情狀，量處如主文所示之刑（修正後刑法
    第57條之規定，為法院就刑之裁量審認標準見解之明文化，
    非屬法律之變更，不生比較適用之問題，最高法院95年第8
    次刑事庭會議決議參照）。末按偽造之有價證券，不問屬於
    犯人與否，沒收之，刑法第205 條定有明文，是扣案之偽造
    舊版千元紙鈔15張，不問屬於犯人即被告與否，應依刑法第
    205 條之規定，併予宣告沒收之。
據上論斷，應依刑事訴訟法第299 條第1 項前段、第273 條之1
第1 項，刑法第2 條第1 項前段、第201 條第2 項、第205 條，
罰金罰鍰提高標準條例第1 條前段，判決如主文。
本案經檢察官潘國威到庭執行職務。
中　　華　　民　　國　　96　　年　　7 　　月　　20　　日
                  刑事第一庭    法  官  黃聖涵
以上正本證明與原本無異。
如不服本判決應於收受本判決送達後十日內向本院提出上訴書狀
，其未敘述上訴理由者，並得於提起上訴後十日內向本院補提理
由書狀（均須按他造當事人之人數附繕本）「切勿逕送上級法院
」
中　　華　　民　　國　　96　　年　　7 　　月　　20　　日
                                書記官  蘇雅慧
附錄本案論罪科刑法條全文
中華民國刑法第201條第2項
（有價證券之偽造變造與行使罪）
行使偽造、變造之公債票、公司股票或其他有價證券，或意圖供
行使之用，而收集或交付於人者，處1 年以上7 年以下有期徒刑
，得併科3 千元以下罰金。
